【裁判字號】    94,簡,357
【裁判日期】    950313
【裁判案由】    就業服務法
【裁判全文】
臺北高等行政法院判決
                                     94年度簡字第00357號
原      告  甲○○
訴訟代理人  丙○○
被      告  臺北市政府
代  表  人  乙○○市長）住同.
訴訟代理人  丁○○
上列當事人間因就業服務法事件，原告不服行政院勞工委員會中
華民國94年2 月25日勞訴字第0930060690號訴願決定（發文日期
：94年3 月4 日），提起行政訴訟。本院判決如下：
    主  文
原告之訴駁回。
訴訟費用由原告負擔。
    事實及理由
一、程序說明：
    本件訴訟標的之價額在新臺幣（下同）20萬元以下，依行政
    訴訟法第229條第2項、第1項第2款規定及司法院民國（下同
    ）92年9月17日院台廳行一字第23681號令，應適用簡易程序
    ，本院並依同法第233條第1項規定，不經言詞辯論，逕行裁
    判。
二、事實概要：
    原告僱用印尼籍外國人TRIHANDAYANI（下稱T 君，護照號碼
    ：AE357073）於臺北市○○區○○路4 段1 巷9 號，擔任家
    庭監護工，看護其母親陳枝，經行政院勞工委員會以92年2
    月11日勞職外字第0920464278號函核准展延T 君之聘僱許可
    效期至93年3 月22日止。惟原告迄至93年4 月23日（行政院
    勞工委員會收文日期）始向行政院勞工委員會通報T 君於同
    年月20日逃逸。案經行政院勞工委員會以93年5 月25日勞職
    外字第0930203405號函移由被告核處，嗣經被告審查屬實，
    認原告違反就業服務法第57條第1 款規定，以93年10月12日
    府勞二字第09321743900 號違反就業服務法罰鍰處分書（下
    稱原處分），依同法第63條第1 項規定，處原告罰鍰15 萬
    元。原告不服，提起訴願遭決定駁回後，遂提起行政訴訟。
三、原告主張：原告已於聘雇許可期限屆滿前93年3 月19日即向
    行政院勞工委員會聲請展延聘僱許可期間，經准予展期至93
    年4 月22日，依就業服務法第57條第1 項、第63條第1 項前
    段規定及行政院勞工委員會93年2 月9 日勞職外字第093020
    0738號公告意旨，依法不應再以違反就業服務法第57條第1
    款規定聘僱許可失效之外國人，處罰雇主，始符法理。故原
    處分認原告有違就業服務法規定，顯與事實不符，自屬違法
    。又原告已依法令或主管機關公告事項，於聘雇許可期限屆
    滿前93年3 月19日即向主管機關行政院勞工委員會辦理外國
    人展延聘僱許可之聲請，縱令主管機關行政程序之延宕，依
    司法院釋字第275 號解釋，亦不得以此歸咎於原告，原告並
    無故意或過失，自不應處罰原告。據此，依行政訴訟法第4
    條第1 項規定，求為判決撤銷訴願決定及原處分云云。
四、被告則以：原告僱用印尼籍外國人T 君，經行政院勞工委員
    會以92年2 月11日勞職外字第0920464278號函核准展延T 君
    之聘僱許可效期至93年3 月22日止，惟原告於核准聘僱期限
    屆滿後，仍繼續聘僱於原告家中從事工作，違反就業服務法
    第57條第1 款之規定，至原告所附T 君之居留證影本上所載
    日期乃「居留期限」，並非就業服務法及行政院勞工委員會
    93 年2月9 日勞職外字第0930200738號公告所稱之「聘僱許
    可期限」，原處分並無違誤，求為判決駁回原告之訴等語。
五、依就業服務法第42條規定：「為保障國民工作權，聘僱外國
    人工作，不得妨礙本國人之就業機會、勞動條件、國民經濟
    發展及社會安定。」第43條規定：「除本法另有規定外，外
    國人未經雇主申請許可，不得在中華民國境內工作。」第46
    條第1 項第9 款規定：「雇主聘僱外國人在中華民國境內從
    事之工作，除本法另有規定外，以下列各款為限：…九、家
    庭幫傭。」第57條第1 款規定：「雇主聘僱外國人不得有下
    列情事：一、聘僱未經許可、許可失效或他人所申請之外國
    人。…」第63條第1 項規定：「違反…第57條第1 款…規定
    者，處新臺幣15萬元以上75萬元以下罰鍰。」準此，就業服
    務法關於雇主聘僱外國人在中華民國境內工作，採申請許可
    制，就申請者之資格條件與外國人之工作類別、項目、人數
    、期問及工作地點均列為須經許可內容，並課雇主監督與管
    理外國人之義務與責任。雇主聘僱外國人許可及管理辦法第
    1 條規定：「本辦法依就業服務法（以下簡稱本法）第48條
    第2 項規定訂定之。」第2 條第2 款規定：「本辦法用詞定
    義如下：…二、第二類外國人：指受聘僱從事本法第46條第
    1 項第8 款至第11款規定工作之外國人。」第29條規定：「
    聘僱許可或重大工程展延聘僱許可有效期限屆滿日前60日期
    間內，雇主如有繼續聘僱該第二類外國人之必要者，於該期
    限內應備展延聘僱許可申請書或重大工程再展延聘僱許可申
    請書及其他經中央主管機關規定之文件，向中央主管機關申
    請展延或再展延聘僱許可。」第46條第1 項規定：「雇主應
    於所聘僱之外國人聘僱許可期限屆滿前，為其辦理手續並使
    其出國。」
六、原告僱用印尼籍外國人T 君於臺北市○○區○○路4 段1 巷
    9 號，擔任家庭監護工，看護其母親陳枝，經行政院勞工委
    員會以92年2 月11日勞職外字第0920464278號函核准展延T
    君之聘僱許可效期至93年3 月22日止，惟原告迄至93年4 月
    23日始向行政院勞工委員會通報T 君於同年月20日逃逸等情
    ，為兩造所不爭，並有中華民國居留證、被告查詢T 君在臺
    居留、聘僱等資料、原告93年4 月23日陳報函、行政院勞工
    委員會92年2 月11日勞職外字第0920464278號函附卷可稽，
    為可確認之事實。本件之爭執，在於原告是否於核准聘僱期
    限屆滿後，仍繼續留任T 君，違反就業服務法第57條第1 款
    之規定？
七、經查：
  (一)按行政院勞工委員會93年2 月9 日勞職外字第0930200738號
    公告：「印尼籍外國人從事本法第46條第1 項第8 款至第10
    款規定之工作，其於93年2 月2 日（含）至93年5 月1 日期
    間內，展延聘僱許可屆滿尚未出國，且雇主已獲本會核准重
    新招募許可者，雇主得向本會申請外國人聘僱許可再展延期
    間至93年5 月1 日止。…外國人展延聘僱許可於93年3 月10
    日至93年5 月1 日期間內屆滿者，應於外國人展延聘僱許可
    期間屆滿前提出申請。」係中央主管機關行政院勞工委員會
    ，就印尼籍外國人從事本法第46條第1 項第8 款至第10款規
    定之工作，關於上開時間內辦理展延聘僱許可細節性、技術
    性之規定，經核並未逾越母法或增加母法所無之限制，符合
    就業服務法之立法意旨，行政機關辦理相關案件自得據之適
    用。
  (二)被告所屬勞工局分別於93年6 月4 日及同年月14日至T 君工
    作地點即臺北市○○區○○路4 段1 巷9 號進行外籍勞工業
    務檢查，原告接受訪談時陳述略以：外勞原本到期日93年3
    月20日（應為3 月22日），因為有請仲介公司延期1 個月，
    但因醫院之證明書遲遲不出來，所以外勞這段期間的1 個月
    都是在我家，一直到外勞知道無法留在臺灣時，於4 月21日
    上午外出購物就未回來等語，有被告所屬勞工局外籍勞工業
    務檢查表附卷可稽，足見T 君於核准聘僱期限（93年3 月22
    日）屆滿後，原告仍繼續留任其於家中從事工作，違反就業
    服務法第57條第1 款之規定。
  (三)原告雖主張：已於聘僱許可期限屆滿前93年3 月19日即向行
    政院勞工委員會聲請展延聘僱許可1 個月，嗣經主管機關予
    以核准展期至93年4 月22日，係主管機關行政程序延宕，不
    得以此歸咎於原告，原告並無故意或過失可言云云，並提出
    T 君之居留證影本為證。惟查，依上開行政院勞工委員會93
    年2 月9 日勞職外字第0930200738號公告，印尼籍外國人從
    事就業服務法第46條第1 項第8 款至第10款規定之工作得申
    請再展延者，其條件不外(1)其於93年2 月2 日（含）至93年
    5 月1 日期間內，展延聘僱許可屆滿尚未出國(2)且雇主已獲
    行政院勞工委員會核准重新招募許可者。原告於聘僱許可期
    限屆滿前93年3 月19日固已向行政院勞工委員會申請再展延
    聘僱許可，經行政院勞工委員會93年4 月13日勞職外字第09
    30492698號函覆「如未逾重新招募許可期限，請先至本會辦
    理重新招募許可後再持影本辦理。」因原告已明知無法取得
    醫院診斷證明書仍送件申請，自無法獲行政院勞工委員會核
    准重新招募許可，更遑論准予再展延聘僱許可期限，且卷附
    行政院勞工委員會93年9 月10日勞職外字第0930037458號函
    亦說明「經查雇主陳君（原告）之展延聘僱許可並無雇主所
    稱本會再展延至93年4 月22日」等語。再者，原告所附T君
    之居留證影本上所載日期乃「居留期限」（93年4 月22日）
    ，並非就業服務法及行政院勞工委員會93年2 月9 日勞職外
    字第0930200738號公告所謂之「聘僱許可期限」，蓋雇主聘
    僱外國人工作，立法採申請許可制，就申請者之資格條件與
    外國人之工作類別、項目、人數、期間及工作地點均列為須
    經許可內容。原告上開主張，誤解法令規定，自不足採。
八、綜上所述，原處分以原告違反就業服務法第57條第1 款規定
    ，依同法第63條第1 項規定，處原告15萬元之最低罰鍰，洵
    屬有據，訴願決定予以維持，亦無不合，原告仍執前詞，訴
    請撤銷原處分與訴願決定，為無理由，應予駁回。
據上論結，本件原告之訴為無理由，依行政訴訟法第98條第3項
前段、第233條第1項，判決如主文。
中    華    民    國    95    年     3    月   13     日
                        第一庭法    官    胡方新
上為正本係照原本作成。
本件以訴訟事件所涉及之法律見解具有原則性者為限，始得於本
判決送達後20日內向本院提出上訴狀並表明上訴理由，如已於本
判決宣示後送達前提起上訴者，應於判決送達後20日內補具上訴
理由（均按他造人數附繕本），且經最高行政法院許可後方得上
訴。
中    華    民    國    95    年     3    月   13     日
                              書 記 官    陳幸潔


司法院資訊處製作；財團法人民間司法改革基金會備份。
